臺灣板橋地方法院民事判決　　　　　　 100年度訴字第1670號
原　　　告　何文忠
被　　　告　陳慶穆
上列當事人間請求返還租賃房屋等事件，本院於民國100 年9 月
26日言詞辯論終結，判決如下：
    主  文
被告應將門牌號碼新北市○○區○○路五八五之一號房屋全部返
還原告，及自民國一百年九月五日起至返還上開房屋之日止，按
月給付原告新台幣壹萬伍仟元。
被告應給付原告新台幣伍拾捌萬伍仟元，及自民國一百年九月五
日起至清償日止，按年息百分之五計算之利息。
訴訟費用由被告負擔。
本判決第一項於原告以新臺幣陸拾萬元為被告供擔保後，得假執
行。
    事實及理由
壹、程序方面：
    本件被告經合法通知，未於言詞辯論期日到場，核無民事訴
    訟法第386 條各款所列情形，爰依原告之聲請，由其一造辯
    論而為判決。
貳、實體方面
一、原告主張：被告向原告承租門牌號碼新北市○○區○○路58
    5 之1 號1 樓房屋全部（下稱系爭房屋），租期自民國95年
    3 月1 日起至96年2 月底止，每月租金新台幣（下同）15,0
    00元，租期屆滿後，兩造未再訂立書面租約，被告自97年3
    月1 日起未給付租金，至100 年5 月止已積欠租金39期，共
    計585,000 元，原告曾以存證信函催告被告給付所欠租金，
    被告拒絕收受，是原告以本件起訴狀繕本送達被告，作為催
    告給付租金之意思表示通知，被告應於起訴狀繕本收受後7
    日內給付上開積欠之租金，如被告未於收受後7 日內給付所
    欠租金，原告依法終止租約，並以起訴狀繕本送達被告時為
    終止租約之意思表示通知，不另為意思表示之通知。被告經
    原告終止契約後，已無使用系爭房屋之權源，原告依民法第
    455 條租賃物返還請求權，請求被告返還系爭房屋，及依租
    賃契約之法律關係，請求被告給付租賃契約終止前積欠之租
    金585,000 元。又租賃契約終止後，被告即係無權使用上開
    房屋，致原告無法使用，被告顯係構成侵權行為，且造成原
    告租金損失，原告依侵權行為損害賠償請求權及不當得利之
    法律關係，請求每月15,000元之相當於租金之損失等語，併
    聲明：(一)被告應將系爭房屋全部返還原告，並自起訴狀繕本
    送達被告之翌日起至返還系爭房屋之日止，按月給付原告15
    ,000元。(二)被告應給付原告585,000 元，及自起訴狀繕本送
    達被告之翌日起至清償日止，按年息5%計算之利息。(三)第(一)
    項之聲明，原告願供擔保，請准宣告假執行。
二、被告未於言詞辯論期日到場，亦未提出書狀作何聲明或陳述
    。
三、原告主張之事實，業據提出房屋租賃契約書影本、新北市政
    府稅捐稽徵處100 年房屋稅繳款書影本等件為證，且被告已
    於相當時期受合法之通知，而於言詞辯論期日不到場，亦未
    提出準備書狀爭執原告上開主張，是原告之主張，堪信為真
    實。
四、按民法第451 條規定：「租賃期限屆滿後，承租人仍為租賃
    物之使用收益，而出租人不即表示反對之意思者，視為以不
    定期限繼續契約。」，本件兩造就系爭房屋原約定之租賃期
    間於96年2 月底屆滿後，承租人即被告仍繼續為租賃物之占
    有使用，且繳納租金予原告至97年2 月份，則依上開規定，
    應視為以不定期限繼續契約。次按民法第440 條第1 、2 項
    規定：「承租人租金支付有遲延者，出租人得定相當期限，
    催告承租人支付租金，如承租人於其期限內不為支付，出租
    人得終止契約。」、「租賃物為房屋者，遲付租金之總額，
    非達二個月之租額，不得依前項之規定，終止契約。其租金
    約定於每期開始時支付者，並應於遲延給付逾二個月時，始
    得終止契約。」。又（不定期租賃）出租人非因下列情形之
    一，不得收回房屋：…三承租人積欠租金額，除以擔保金抵
    償外，達二個月以上時，土地法第100 條第3 款亦有明文。
    是原告於100 年7 月26日提起本件訴訟之前，被告已積欠原
    告租金達2 期（2 個月）以上，則原告以本件起訴狀繕本送
    達被告，催告被告於7 日內給付支付積欠之租金，自無不合
    。又本件起訴狀繕本已於100 年8 月5 日寄存送達於被告本
    件租賃地址，同年月25日寄存送達於被告戶籍地，有送達證
    書附卷可稽。而被告逾期迄本件100 年9 月26日言詞辯論期
    日仍未給付積欠之租金，則原告以本件起訴狀繕本送達被告
    作為終止兩造間租賃契約之意思表示，不另為終止意思表示
    之通知，亦無不合。是兩造間之租賃關係，已因原告合法終
    止租賃契約而消滅。
五、再按「承租人應依約定日期，支付租金。」、「承租人於租
    賃關係終止後，應返還租賃物。」、「無法律上之原因而受
    利益，致他人受損害者，應返還其利益。」，民法第439 條
    前段、第455 條前段、第179 條前段分別定有明文。又無權
    占用他人房屋或土地者，依社會通常之概念，可能享有相當
    於租金之利益，並致所有人受有無法使用收益之損害，房屋
    或土地所有權人得請求占用人返還該利益（最高法院61年台
    上字第1695號判例參照）。再所謂相當於租金之利益，係指
    因其本質上並非合法契約下所稱之租金，而僅係因占有人使
    用收益之結果，致所有人無法將之出租而收取租金，形同占
    有人受有相當於租金之利益，所有人則受有相當於租金之損
    害，故於認定占有人應返還之利益時，得以若占有人以承租
    方式占有使用時所應支出之租金為依據，則此項相當租金利
    益之認定，自可參酌原先出租時之租金額，而不受法定租金
    額之限制。是本件兩造間之租賃契約既已經原告合法終止，
    則原告依上開法文規定，請求被告返還系爭租賃房屋，及依
    租賃契約請求被告給付租賃契約終止前積欠之租金，並依不
    當得利之法律關係，請求被告給付自租賃契約終止後迄被告
    返還系爭房屋時止，相當於租金之不當得利，即均屬有據。
六、從而，原告依前開規定，請求被告應將系爭房屋返還原告，
    及自起訴狀繕本送達被告翌日即100 年9 月5 日起（本件起
    訴狀繕本係於100 年8 月25日寄存送達被告戶籍地址，同年
    9 月4 日發生送達效力。）至返還系爭房屋之日止，按月給
    付原告15,000元之相當於租金之不當得利；並請求被告給付
    自97年3 月1 日起，共積欠39期之租金585,000 元及自起訴
    狀繕本送達被告翌日即100 年9 月5 日起至清償日止，按年
    息5%計算之利息，均有理由，應予准許。又原告之訴既全部
    有理由，是其前開聲明第(一)項關於「被告應自起訴狀繕本送
    達被告之翌日起至返還系爭房屋之日止，按月給付原告15,0
    00元。」部分併主張依侵權行為損害賠償請求權為請求，即
    無再予審酌之必要，附此敘明。
七、原告陳明願供擔保，請准宣告假執行，經核於法尚無不合，
    爰酌定相當之擔保金額准許之。
據上論結，本件原告之訴為有理由，依民事訴訟法第385 條第1
項前段、第78條、第390 條第2 項，判決如主文。
中    華    民    國    100   年     9    月    30    日
                  民事第一庭    法  官  黃信樺
以上正本係照原本作成
如對本判決上訴，須於判決送達後20日內向本院提出上訴狀。如
委任律師提起上訴者，應一併繳納上訴審裁判費。
中    華    民    國    100   年     9    月    30    日
                                書記官  李佳靜